臺灣高等法院民事判決
109年度再易字第107號
再審原告    大都會平台科技股份有限公司（原名：大都會衛星
            車隊股份有限公司）

法定代理人  陳室喜  
訴訟代理人  謝明宏  
再審被告    張秀鳳  

上列當事人間請求侵權行為損害賠償再審之訴事件，再審原告對
於中華民國109 年9 月15日本院109 年度上易字第341 號確定判
決提起再審之訴，本院於109 年12月30日言詞辯論終結，判決如
下：
    主  文
再審之訴駁回。
再審訴訟費用由再審原告負擔。
    事實及理由
壹、程序方面
一、再審被告經合法通知，未於言詞辯論期日到場，核無民事訴
    訟法第386 條各款所列情形，爰依再審原告聲請，由其一造
    辯論而為判決。
二、按再審之訴，應於30日之不變期間內提起；前項期間，自判
    決確定時起算，判決於送達前確定者，自送達時起算，民事
    訴訟法第500 條第1 項、第2 項前段定有明文。本院109 年
    度上易字第341 號事件（下稱原確定事件）之終局判決（下
    稱原確定判決）於民國109 年9 月15日宣示，因再審原告就
    原確定判決之上訴利益未逾新臺幣（下同）150 萬元，不得
    上訴至第三審法院，故該判決於宣示之同日確定。再審原告
    於109 年9 月21日收受原確定判決，有送達證書在卷可稽（
    見原確定事件卷第463 頁），其於翌（10）月19日提起再審
    之訴，有民事再審起訴狀上之收狀戳日期可證（見本院卷第
    3 頁）。再審原告提起本件再審之訴，未逾30日之不變期間
    ，應屬合法。
貳、實體方面
一、再審原告主張：臺灣臺北地方法院（下稱臺北地院）107 年
    度訴字第4864號侵權行為損害賠償事件之共同被告郭振隆於
    106 年12月21日下午3 時許，駕駛車號000-0000號營業用小
    客車（下稱系爭計程車），沿臺北市大安區忠孝東路3 段25
    1 巷由北向東左轉忠孝東路時，未注意車前有再審被告由北
    向南穿越人行道，致系爭計程車左前車角擦撞再審被告右側
    手部、軀幹及腿部而倒地（下稱系爭事故），受有右側橈骨
    遠端粉碎性骨折、右側踝部韌帶扭挫傷、右側腕部挫傷、右
    側膝部挫傷、右側肩部挫傷等傷害（下稱系爭傷害），再審
    被告受有支出醫療費用、看護費用、交通費用及非財產上損
    害，扣除強制汽車責任保險理賠金後，尚有損害新臺幣（下
    同）42萬5,143 元。原確定判決判命再審原告、郭振隆應連
    帶給付再審被告42萬5,143元本息，然再審原告並非郭振隆
    之僱用人，原確定判決有適用民法第188 條第1 項前段顯有
    錯誤情形。又再審原告與郭振隆間係締結「乘客運送媒介契
    約書」（即上證16），非僱傭關係，原確定判決漏未審酌該
    證物，亦有違民事訴訟法第497 條規定，爰提起本件再審之
    訴，並聲明：（一）原確定判決廢棄。（二）上開廢棄部分
    ，再審被告對再審原告於第一審之訴及假執行之聲請均駁回
    。
二、再審被告經合法通知，未於言詞辯論期日到場，亦未提出書
    狀做任何聲明或陳述。
三、經查，再審被告前以再審原告、郭振隆、訴外人一中汽車股
    份有限公司（下稱一中汽車公司）為被告，就系爭事故致系
    爭傷害請求侵權行為損害賠償訴訟，經臺北地院以107 年度
    訴字第4894號判決再審原告、郭振隆應連帶給付伊42萬5,14
    3 元本息；郭振隆、一中汽車公司應連帶給付伊42萬5,143 
    元本息；而前開給付，任一被告已為給付範圍，他被告免為
    給付。再審原告不服該判決，提起上訴，經本院於109 年9 
    月15日以109年度上易字第341號判決駁回上訴而告確定，為
    再審原告所不爭執（見本院卷第103 至104 頁），而起訴狀
    繕本、言詞辯論通知書，均已於相當時期合法送達再審被告
    ，其未於言詞辯論期日到場爭執，復未提出書狀答辯供本院
    斟酌，依民事訴訟法第280 條第3 項、同條第1 項規定視同
    自認，堪信前開部分事實為真正。
四、茲就再審原告主張再審事由，本院判斷如下：再審原告主張
    原確定判決適用民法第188 條第1 項前段法規錯誤，有民事
    訴訟法第496 條第1 項第1 款適用法規錯誤，另漏未斟酌上
    證16之證物，有違同法第497 條規定等再審事由，均無理由
（一）按民法第188 條第1 項所謂受僱人因執行職務不法侵害他
      人之權利，固不僅指受僱人因執行其所受命令，或委託之
      職務自體，或執行該職務所必要之行為，而不法侵害他人
      之權利者而言，即受僱人之行為，在客觀上足認為與其執
      行職務有關，而不法侵害他人之權利者，就令其為自己利
      益所為亦應包括在內（最高法院107 年度台上字第94號判
      決參照）。而僱用人責任之規定，係為保護被害人而設，
      故所稱之受僱人，應從寬解釋，不以事實上有僱傭契約者
      為限，凡客觀上被他人使用，為之服勞務而受其監督者，
      均係受僱人（最高法院86年度台上字第332 號判決參照)
      。
（二）經查，原確定判決以郭振隆於106 年3 月10日加入再審原
      告車隊，隊編為55912，系爭計程車外觀貼有大都會公司
      之商標，郭振隆於系爭事故發生時，穿著大都會公司背心
      ，系爭計程車車頂燈板、後保險桿處均標示再審原告公司
      「M」標誌及叫車專線號碼「55178」，認定由外觀觀之，
      郭振隆為再審原告所屬車隊，受再審原告派遣執行計程車
      業務。另再審原告每月向郭振隆收取基本費1,500元、媒
      合成功每次10元等派遣報酬，認定再審原告就郭振隆之駕
      車營業行為而獲利。而再審原告官網上所提供計程車駕駛
      人輔導考執業證照、專人帶跑、傳授經驗、結合APP 派車
      、信用卡及悠遊卡刷卡、微信等線上支付及電子簽單系統
      等多元項目，並針對駕駛人入隊資格審核、定期教育訓練
      及發放年終獎金予車隊司機，又每日查核司機，主管會召
      回司機了解狀況，評分較低司機必溝通輔導，只要涉及打
      架，或有不良企圖，經查證屬實，一律退隊，認定郭振隆
      確實受再審原告指揮監督，認再審原告應就系爭事故與郭
      振隆負民法第188 條第1 項僱用人連帶損害賠償責任，適
      用前開法規，並無違誤。
（三）另按，民事訴訟法第497 條所謂就足影響於判決之重要證
      物，漏未斟酌者，係指當事人於前訴訟程序中已提出而未
      經斟酌之證物，且須足以影響裁判結果而言。經查，原確
      定判決就再審原告抗辯伊與郭振隆間僅為居間契約之置辯
      ，實際審認計程車派遣車隊與駕駛人應記載及不得記載事
      項第2 點規定，認駕駛人應參加派遣車隊所舉辦之職前訓
      練，派遣車隊並行查核駕駛人執業證照、為駕駛人投保，
      另參酌計程車客運服務業申請核准經營辦法第18條相關規
      定，認駕駛人與派遣車隊間，非單純居間契約關係，計程
      車客運服務業對受派遣計程車，有提供相當訓練，代為解
      決消費爭議，並投保相關保險，並行相當程度監督管理，
      非僅係單純報告締約機會之居間關係。而原確定判決確實
      亦有審認再審原告與郭振隆間「乘客運送媒介契約書」（
      即上證16）證物，此觀原確定判決第3 頁「郭振隆於106 
      年3 月10日加入上訴人車隊，隊編為55912，有『載客運送
      媒介契約書』在卷可按（見本院卷389 頁，即上證16）」
      即明，原判決雖參酌前開證物，然就認定再審原告是否應
      負民法第188 條第1 項前段僱用人連帶賠償責任乙節，仍
      端視具體行為客觀觀察郭振隆是否為再審原告使用，為服
      勞務而受其監督者，非僅受前開契約文字所拘束，原確定
      判決既已確實斟酌前開證物，並就調查證據結果說明取捨
      理由，則再審原告主張原確定判決漏未審酌上開證物，而
      有民事訴訟法第497 條再審事由，應無理由。
五、綜上，再審原告主張原確定判決有民事訴訟法第496 條第1 
    項第1 款、第497 條規定之再審事由，均無理由，應予駁回
    。本件既不存再審原告主張之再審事由，再審原告請求廢棄
    原確定判決，請求駁回再審被告對再審原告於第一審之訴及
    假執行之聲請，自無庸再行審究，併予陳明。
六、本件事證已臻明確，兩造其餘攻防方法及所提證據，核與判
    決結果不生影響，爰不予逐一論駁，附此敘明。
七、據上論結，本件再審之訴為無理由，依民事訴訟法第78條、
    第463條、第385 條第1 項前段，判決如主文。
中　　華　　民　　國　　110 　年　　1 　　月　　13　　日
                  民事第十四庭
                      審判長法  官  蔡和憲 
                            法  官  周珮琦
                            法  官  湯千慧
　　　　　　　　　　　　　　
正本係照原本作成。
不得上訴。
中　　華　　民　　國　　110 　年　　1 　　月　　14　　日

　　　　　　　　　　　　　　書記官  江怡萱